臺灣桃園地方法院民事判決　九十一年度訴字第二四八號
　　原　　　告　新竹縣竹東地區農會
　　法定代理人　甲○○
　　訴訟代理人　乙○○
　　被　　　告　丙○○
右當事人間清償債務事件，本院判決如左：
    主      文
被告應給付原告新臺幣玖拾貳萬零肆佰拾壹元，及自民國八十八年九月二十七日起
至清償日止，按年息百分之十點七計算之利息，並自民國八十八年十月二十七日起，
逾期在六個月以內者，按上開利率百分之十，超過六個月者，按上開利率百分之二十
計付違約金。
訴訟費用由被告負擔。
    事      實
一、原告方面：
  （一）聲明：求為判決如主文所示。
  （二）陳述：訴外人劉增田於民國（下同）八十七年五月二十六日邀同訴外人劉梁
        錦妹及被告丙○○為連帶保證人，向原告借款新臺幣（下同）一百萬元，借
        款期間自八十七年五月二十六日起至九十七年五月二十六日止，利息依基本
        放款利率加碼年息百分之三計算，嗣隨基本放款利率調整而變動，並約定訴
        外人劉增田應按月分期攤還本息，若逾期一次即喪失分期攤還之權利，且逾
        期除給付遲延利息外，其逾期在六個月以內者，按上開利率百分之十，逾期
        超過六個月以上部分，按上開利率百分之二十計付違約金。詎訴外人劉增田
        僅繳付至民國八十八年九月二十六日之本息即未再履約，迄已逾期一次以上
        ，計欠貸款本金九十二萬零四百三十一元，依約定視為全部到期，屢經催討
        無效；而被告身為訴外人劉增田本件借款債務之連帶保證人，主債務人未依
        約履行，被告當即負責，爰依民法連帶保證之法律關係提起本件訴訟。
  （三）證據：提出借據、授信約定書、放款交易明細、帳戶交易明細表、竹東地區
        農會放款利率核定表等各一紙為證。
二、被告方面：
  （一）聲明：駁回原告之訴。
  （二）陳述：對於伊有擔任訴外人劉增田於八十七年五月二十六日向原告借款債務
        之連帶保證人一節不爭執，惟以當初是劉增田來找他說要向原告借錢，後來
        才知其實是梁錦妹借錢，劉增田並說他有能力還錢，伊始同意擔任連帶保證
        人，原告應先向借款人劉增田請求無著，才來向伊請求，另本件借款有擔保
        物，原告亦應先就擔保物取償不足才可向伊請求，伊現在沒有能力償還，因
        收入有限，家中有小孩要養、其他貸款要繳，如要還這筆錢，將造成家人生
        活困難等語。
    理      由
一、本件原告起訴時原請求被告給付本金九十二萬零四百三十一元，及自八十八年九
    月二十六日起至清償日止，按年率百分之十點七計算之利息，併自同年十月二十
    六日起，逾期六個月以內者按上開利率百分之十，超過六個月者按上開利率百分
    之二十計算之違約金；嗣於本院審理中將利息、違約金部分減縮為自八十八年九
    月二十七日起至清償日止，按年率百分之十點七計算之利息，併自同年十月二十
    七日起，逾期六個月以內者按上開利率百分之十，超過六個月者按上開利率百分
    之二十計算之違約金，係單純減縮應受判決事項之聲明，核與民事訴訟法第二百
    五十五條第一項第三款規定相符，應予准許。
二、查原告主張右揭事實，業據其提出借據、授信約定書、放款交易明細、帳戶交易
    明細表、竹東地區農會放款利率核定表等各一紙為證，核與所述相符，被告亦不
    爭執，堪信原告之主張屬實。
三、被告雖以前揭情詞置辯，惟查，依被告不爭執真正之授信約定書第十一條約定：
    「立約人（即被告）所保證債務，如主債務人未依約履行，立約人當即負責，立
    刻如數付清，並同意左列事項：（一）貴會毋需先就擔保物受償，得逕向立約人
    求償，......  」應認兩造已於契約中明白約定被告捨棄其保證之先訴及檢索抗
    辯權；又依借據記載，被告為訴外人劉增田借款債務之連帶保證人，參照民法第
    二百七十二條第一項規定文義，其責任內涵與普通保證不同，乃與主債務人負同
    一債務，而對債權人各負全部給付之責。則被告既已同意於主債務人未依約履行
    時即負保證責任而為連帶保證人，與主債務人負同一清償責任，原告自得擇一對
    主債務人或與主債務人負同一清償責任之被告起訴請求，被告不得主張關於民法
    第七百四十五條關於檢索抗辯之權利。再按實行擔保物權，係非訟事件，與起訴
    求償債務之訴訟事件，性質不同，可併行而不悖，如係普通保證因保證人有檢索
    抗辯權，除先就主債務人財產、擔保物等求償有困難外，固得抗辯應就主債務人
    財產、擔保物等先受償，然連帶保證人與主債務人，負同一清償責任，債權人對
    於主債務人就實行擔保物權受清償，或起訴請求連帶保證人清償，即有選擇之權
    ，已如前述，是連帶保證人自不得以債權人未就擔保物儘先受償，及或以民法第
    七百五十一條之情形，而為拒絕履行之抗辯。因之，被告抗辯原告應先行向主債
    務人或擔保物求償，而不得提起本訴云云，洵無足採。末查被告與訴外人劉增田
    、劉梁錦妹間究竟何人使用系爭借款，及被告有無資力等節，乃被告與訴外人間
    糾葛，尚與本件消費借貸之連帶保證法律關係無涉，被告前揭所辯，諉無足採。
四、綜上所述，訴外人劉增田向原告借款一百萬元，僅繳付至民國八十八年九月二十
    六日之本息即未再履約，迄已逾期一次以上，被告既為訴外人劉增田本件借款債
    務之連帶保證人，主債務人未依約履行，被告當即負責，從而，原告依連帶保證
    之法律關係，請求被告給付尚餘本金九十二萬零四百三十一元，及自八十八年九
    月二十七日起至清償日止，按年息百分之十點七計算之利息，暨自八十八年十月
    二十七日起至清償日止，逾期六個月以內者按上開利率百分之十，超過六個月者
    按上開利率百分之二十計算之違約金，即無不合，應予准許。
五、據上論結，原告之訴為有理由，依民事訴訟法第三百八十五條第一項前段、第七
    十八條，判決如主文。
中　　　華　　　民　　　國　　九十一　　年　　　三　　　月　　二十二　　日
                                        臺灣桃園地方法院民事第二庭
~B法　　　官　管靜怡
右為正本係照原本作成。
如對本判決上訴須於判決送達後廿日內向本院提出上訴狀。
中　　　華　　　民　　　國　　九十一　　年　　　三　　　月　　二十五　　日
~B書　記　官　趙芳媞
